臺灣彰化地方法院民事判決
111年度簡上字第43號
上  訴  人  廖永宏  


被  上訴人  運旺環保有限公司（原名：運旺回收有限公司）

法定代理人  陳振家  
上列當事人間請求給付票款事件，上訴人對於本院北斗簡易庭於
民國111年1月14日所為110年度斗簡字第21號判決，提起上訴，
本院於111年11月16日言詞辯論終結，判決如下：
    主  文
原判決關於駁回上訴人後開第二項之訴暨該部分訴訟費用均廢棄
。
被上訴人應給付上訴人新臺幣140萬元。
第一審（除確定部分外）及第二審訴訟費用由被上訴人負擔。
    事實及理由
一、被上訴人經合法通知，未於言詞辯論期日到場，核無民事訴
    訟法第386條所列各款情事，依上訴人之聲請，由上訴人一
    造辯論而為判決。
二、上訴人於原審主張：
  ㈠訴外人鍾岳錡於民國108年4月間，向上訴人借款新臺幣（下
    同）40萬元，未預扣利息，由上訴人交付現金40萬元予鍾岳
    錡；鍾岳錡復於108年6、7間向上訴人借款50萬元，未約定
    清償期及利息，由上訴人交付現金50萬元予鍾岳錡；鍾岳錡
    再於108年10月17日，在被上訴人法定代理人陳振家之住所
    ，向上訴人借款50萬元，未預扣利息，亦未預定清償期及利
    息，由上訴人交付現金50萬元予鍾岳錡，合計借款金額為14
    0萬元。且由陳振家交付如附表之支票（下稱系爭支票），
    並約明如鍾岳錡未於1年後清償140萬元，就同意上訴人執系
    爭支票提示付款。
  ㈡鍾岳錡未依約還款，上訴人依票據法律關係，請求被上訴人
    給付票款及遲延利息等語，並聲明：被上訴人應給付上訴人
    140萬元，及自109年10月16日起至清償日止，按週年利率6％
    計算之利息。
三、被上訴人於原審答辯：
    系爭支票係陳廷毓（即陳振家之弟）持以向上訴人借款，因
    上訴人非法從事高利貸，陳廷毓所支付之高昂利息與本金，
    已超過系爭支票所載金額，應認已清償完畢。被上訴人曾欲
    向上訴人取回系爭支票，以避免將來遭重複催討，卻遭上訴
    人以系爭支票遺失無債務關係為由，未返還系爭支票予被上
    訴人。復系爭支票之發票日為108年10月17日，上訴人於109
    年11月9日始提起本件訴訟，系爭支票票款請求權已罹於時
    效，被上訴人拒絕給付票款等語，並聲明：上訴人之訴駁回
    。
四、原審斟酌兩造之主張、攻擊防禦方法及所提證據後，判決上
    訴人全部敗訴，上訴人部分不服，提起上訴並於第二審主張
    ：
  ㈠前2次之借款係由鍾岳錡向上訴人借款，第3次借款則係陳振
    家以LINE通訊軟體通知上訴人前往陳振家之住所，上訴人前
    往陳振家住所後，鍾岳錡亦在場，鍾岳錡及陳振家一同向上
    訴人借款50萬元，陳振家同時將系爭支票交給上訴人作為擔
    保。開口借錢的人是陳振家，上訴人也是把借款交付陳振家
    ，交付借款時，鍾岳錡亦在場。
  ㈡原審判決已肯認被上訴人提供系爭支票作為鍾岳錡向上訴人
    借款之擔保，卻又以上訴人無法證明有交付借款，認定上訴
    人未盡舉證責任而判決上訴人敗訴，顯屬矛盾等語，爰僅就
    請求被上訴人給付系爭支票票款部分，提起上訴（遲延利息
    部分，未據上訴人上訴而判決確定），並聲明：如主文第1
    及2項所示。
五、被上訴人未於第二審之準備程序及言詞辯論期日到場，亦未
    提出任何書狀供本院審酌。
六、本院之判斷：
  ㈠系爭支票為被上訴人所簽發，現由上訴人持有中，且兩造為
    系爭支票之直接前、後手等情，業據上訴人提出系爭支票及
    退票理由單之彩色影本（見本院卷第85至87頁）附卷可稽，
    且為兩造所不爭執（見原審卷第68頁），堪信為真實。
  ㈡有關被上訴人所為人之關係抗辯部分：
    ⒈票據債務人不得以自己與發票人或執票人之前手間所存抗
      辯之事由對抗執票人。但執票人取得票據出於惡意者，不
      在此限，票據法第13條定有明文。復票據乃文義證券及無
      因證券，票據行為一經成立發生票據債務後，票據上之權
      利義務悉依票上所載文義定之，與其基礎之原因關係各自
      獨立，票據上權利之行使不以其原因關係存在為前提。執
      票人行使票據上權利，就其基礎之原因關係確係有效存在
      不負舉證責任。倘票據債務人以自己與執票人間所存抗辯
      事由對抗執票人，依票據法第13條規定觀之，固非法所不
      許，惟應先由票據債務人就該抗辯事由負主張及舉證之責
      。必待票據基礎之原因關係確立後，法院就此項原因關係
      進行實體審理時，當事人就該原因關係之成立及消滅等事
      項有所爭執，方適用各該法律關係之舉證責任分配原則（
      最高法院110年度台簡上字第56號判決要旨參照）。兩造
      為系爭支票之直接前、後手，被上訴人固得依票據法第13
      條但書規定，以人之關係抗辯對抗上訴人，惟因被上訴人
      所辯稱系爭支票之原因關係，與上訴人所主張之原因關係
      ，顯然不同，依前揭說明，自應由被上訴人就其所辯稱之
      原因關係，負舉證責任。
    ⒉被上訴人於原審提出原因關係抗辯後，雖曾聲請通知證人
      陳廷毓到場，惟經原審分別於110年10月22日及110年12月
      10日通知，陳廷毓均未到場，而被上訴人又未能提出其他
      證據證明所辯內容屬實，則被上訴人辯稱系爭支票之原因
      關係係陳廷毓與上訴人間之消費借貸法律關係，陳廷毓就
      前揭消費借貸法律關係已清償之抗辯等語，自無可採。
  ㈢有關被上訴人為時效抗辯部分：
    ⒈票據上之權利，對支票發票人自發票日起算，一年間不行
      使，因時效而消滅；消滅時效，因請求而中斷；時效因請
      求而中斷者，若於請求後六個月內不起訴，視為不中斷，
      票據法第22條第1項後段、民法第129條第1項第1款及第13
      0條分別定有明文。復票據債務原則上係由票據債務人委
      託銀錢業者為付款，故支票之執票人行使票據上權利，除
      票據法第22條第4項所規定之利益償還請求權外，原則上
      執票人係以提示方式向付款人為之，此項提示，應視為執
      票人行使請求權之意思通知，具有中斷時效之效力（最高
      法院94年度台上字第1224號判決及110年度台上字第1358
      號判決要旨參照）。
    ⒉系爭支票之發票日為108年10月17日，上訴人於109年10月1
      5日執系爭支票向付款人提示（見原審卷第75頁），應視
      為上訴人行使票款請求權之意思通知，依民法第129條第1
      項第1款規定，具有中斷時效之效力，上訴人並於109年11
      月10日向法院提起本件訴訟，依民法第130條規定之反面
      解釋，自無罹於票據法第22條第1項後段所定1年時效之問
      題，難認被上訴人所為時效抗辯為可採。
  ㈣基上，上訴人依票據法律關係，請求被上訴人給付系爭支票
    之票款140萬元，即屬有據。
七、據上論結，上訴人請求被上訴人給付140萬元，為有理由，
    應予准許。原審判決駁回上訴人前揭請求，尚有未妥，爰由
    本院廢棄並改判如主文第1及2項所示。
八、本件事證業臻明確，兩造其餘主張、攻擊防禦方法及證據資
    料，經本院審酌後認均不足以影響本件判決之結果，爰不逐
    一論列。
九、訴訟費用負擔之依據：民事訴訟法第78條。
中　　華　　民　　國　　111 　年　　12　　月　　14　　日
                  民事第三庭  審判長法　官　洪榮謙
                                    法  官  洪堯讚
                                    法  官  林彥宇
附表：（金額：新臺幣）
發票人 付款人 發票日 提示日 票面金額 票據號碼 運旺回收 有限公司 台中商業銀行 埤頭分行 108年10月17日 109年10月15日 140萬元 BTA0000000   備註：台灣票據交換所台中市分所第00000000號退票理由單    
以上為正本係照原本作成。
本判決不得上訴。
中　　華　　民　　國　　111 　年　　12　　月　　14　　日
                                    書記官  林嘉賢